臺灣高等法院刑事判決　　　　　　　　96年度上訴字第2923號
上　訴　人　臺灣士林地方法院檢察署檢察官
上　訴　人
即　被　告　己○○
　　　　　　　　　　2樓
選任辯護人　陳德聰律師
上列上訴人因殺人未遂等案件，不服台灣士林地方法院95年度訴
字第28號，中華民國96年5月22日第一審判決（起訴案號：台灣
士林地方法院檢察署94年度偵字第5068號），提起上訴，本院判
決如下：
    主  文
原判決撤銷。
己○○殺人未遂，累犯，處有期徒刑陸年。未扣案可發射子彈具
有殺傷力之非制式手槍壹支沒收。
    事  實
一、己○○前因違反懲治走私條例案件，經法院判處有期徒刑7
    月確定，於民國（下同）91年3月5日始執行完畢，猶不知悔
    改，緣己○○之前妻陳欣晏於93年3月至5月間陸續以支票4
    張向丙○○借得新臺幣（下同）67萬元，惟4張支票到期後
    ，經丙○○提示，竟遭銀行退票而未獲兌現，丙○○透過友
    人楊賀傳向陳欣晏、己○○催討仍未獲清償，丙○○遂向臺
    灣士林地方法院聲請核發支付命令，取得支付命令後丙○○
    再次於93年10月28日透過友人楊賀傳與己○○相約在楊傳賀
    台北市○○○路○段二巷臨100號住處協調，然仍無具體結
    果，雙方不歡而散，丙○○遂於離去前，在該處對己○○嗆
    稱：將於93年11月1日下午3時許前往己○○之住處催討債務
    ，己○○因而心生不滿，為使丙○○不敢繼續追討債務，明
    知未經主管機關許可，不得持有具殺傷力之改造手槍，竟於
    93年11月1日前之某不詳時間，在不詳處所，自姓名年籍不
    詳之人收受可發射子彈具有殺傷力之非制式手槍壹支（內含
    口徑9M M具殺傷力之制式子彈1枚及不具殺傷力之子彈數枚
    ），而未經許可持有之，己○○並於同日下午糾集姓名年籍
    不詳之十多名成年男子，其中數人分持木棍、掃刀，數人分
    持客觀上無法認定具有殺傷力狀似手槍之不明槍枝，在臺北
    市士林區○○○路○段2巷口附近之金國花檳榔攤、保聖宮二
    處埋伏等候，嗣於同日下午3時30分許，丙○○邀集鄭啟鈞
    及姓名年籍不詳之3名成年男子，由丙○○騎乘HSE-867號機
    車帶領，鄭啟鈞之朋友駕駛黑色NISSAN廠牌之CEFIRO型不詳
    車號自小客車搭載1名男子，及鄭啟鈞駕駛5090-DW號自小客
    車搭載1名男子跟隨在後，沿台北市士林區○○○路○段往北
    前往己○○住處，丙○○甫行經福安國中校門而在延平北路
    8段2巷口將機車熄火，等候鄭啟鈞等人隨後而至時，己○○
    明知其持有之其他可發射子彈具殺傷力之槍砲與子彈如擊中
    人身，極易取人性命，仍基於殺人之故意，持已裝填子彈之
    可發射子彈具有殺傷力之非制式手槍衝出，朝丙○○射擊1
    發子彈（因未扣案，客觀上無法認定具有殺傷力），丙○○
    見狀急忙棄車轉身沿延平北路8段北往南方向（即往延平北
    路七段方向）逃跑，幸未中彈。該十餘名成年男子則分持木
    棍、掃刀及客觀上無法認定具有殺傷力狀似手槍之不明槍枝
    由埋伏地點衝向丙○○等人，鄭啟鈞及其友人見丙○○突然
    遭到攻擊，亦趕忙駕車調頭逃離現場，其中數名男子則朝向
    鄭啟鈞之友人所駕駛之黑色NISSAN自小客車丟擲石塊，並以
    木棍擊毀鄭啟鈞之友人所駕駛之黑色NISSAN自小客車前方擋
    風玻璃（毀損部分未據告訴）。己○○為遂行其殺人故意，
    仍持上開槍枝，朝丙○○逃跑方向之道路，接續朝丙○○逃
    離之方向射擊1槍，子彈擊穿與丙○○同方向，由鄭啟鈞駕
    駛之車號5090-DW號自小客車後方保險桿（毀損部分未據告
    訴），掉落在後車箱備胎處，幸丙○○閃躲得宜，未發生死
    亡結果。嗣丙○○逃至福安國中前，遇見本欲幫忙協調債務
    事宜之里長陳志誠，駕駛2E-0311號自小客車依約前來，連
    忙躲入陳志誠之自小客車內，由陳志誠搭載逃離，始倖免於
    難。嗣經警方接獲民眾報案而循線查悉上情，並在鄭啟鈞所
    駕駛之5090-D W號自小客車後行李箱中扣得已擊發之9MM制
    式子彈彈頭1顆。
二、案經丙○○告訴暨臺北市政府警察局士林分局報告台灣士林
    地方法院偵查起訴。
    理  由
甲、有罪部分：
壹、程序方面：
一、按被告以外之人於偵查中向檢察官所為之陳述，除顯有不可
    信之情況者外，得為證據，刑事訴訟法第159條之1第2項定
    有明文。查證人丙○○、鄭啟鈞、陳至誠、陳仁龍、陳昀寧
    、楊賀傳、王元鎧、許勝基於偵查中之證述，係以證人身分
    經具結而為陳述，而按偵查中檢察官向被告以外之人所取得
    之陳述，原則上均能遵守法律規定，不致違法取供，是其可
    性信極高，因此上開證據固為傳聞證據，但其信用度有受擔
    保（保障），且本院審酌其等於偵訊中所為陳述之當時情形
    ，既係出於自由意志，無來自被告方面之壓力而出於虛偽不
    實之指證或事後串謀而故為迴護被告之機會，亦無顯有不可
    信之情況，應符合上開規定，即得採為證據，先予敘明。
二、按被告以外之人於審判外之言詞或書面陳述，除法律有規定
    者外，不得作為證據；又被告以外之人於審判外之陳述，雖
    不符合同法第159條之1至第159條之4之規定，但經當事人於
    審判程序同意作為證據，法院審酌該言詞陳述或書面陳述作
    成時之情況，認為適當者，亦得為證據。當事人、代理人或
    辯護人於法院調查證據時，知有第159條第1項不得為證據之
    情形，而未於言詞辯論終結前聲明異議者，視為有前項之同
    意，刑事訴訟法第159條第1項及第159條之5分別定有明文。
    查本判決下列所引用之各該被告以外之人於審判外之陳述（
    包含書面陳述），雖屬傳聞證據，惟當事人於本院準備程序
    及審判期日中均表示無意見而不予爭執，且迄至言詞辯論終
    結前亦未再聲明異議，本院審酌上開證據資料製作時之情況
    ，尚無違法不當及證明力明顯過低之瑕疵，亦認為以之作為
    證據應屬適當，故揆諸前開規定，爰逕依刑事訴訟法第159
    條之5規定，認前揭證據資料均有證據能力，合先敘明。
貳、實體方面：
一、訊據被告己○○矢口否認有何殺人未遂、未經許可持有槍彈
    犯行，辯稱：案發前未與告訴人丙○○協商過告訴人與伊前
    妻陳欣晏之債務糾紛，本案發生時被告未在現場，亦無基於
    殺人之故意糾眾持槍、木棍及刀械欲殺害告訴人。案發後未
    與告訴人協調此事，本案起因於告訴人夥同多人駕車找債務
    人陳欣晏索債，途中與不明人士發生衝突，與被告無關，告
    訴人為達索債之目的，故意將此事嫁禍於被告云云。被告之
    辯護人於本院審理時為被告辯稱：告訴人丙○○、證人鄭啟
    鈞、陳志誠之陳述，前後諸多矛盾不符，依現場民眾及搜證
    警員庚○○，乙○○所證，均無從證明告訴人指訴案發之時
    有槍擊案發生之事實。事隔多日自5090-DW號車上尋得之彈
    頭，並無證據證明係被告所擊發。證人楊賀傳之證述，無亦
    從證明被告知悉當日告訴人會去該處，是當時被告並未在案
    發現場，且告訴人所指案發當時，亦無槍擊案發生云云。惟
    查：
  (一)告訴人丙○○於93年間持有被告之前妻陳欣晏開立之支票4
    紙，合計67萬元，因到期均不獲兌現，丙○○遂透過友人楊
    賀傳向被告、陳欣晏催討，仍未獲清償，丙○○於取得法院
    支付命令再次於93年10月28日透過友人楊賀傳與被告相約協
    調，然仍無具體結果，雙方不歡而散，丙○○並於離去前對
    被告嗆稱：將於3日後再次前往追討債務等情。證人丙○○
    於原審審理時已結證稱：被告說要還15萬元，我說不要，之
    後我就說三天後下午3點我會過去拿錢。10月28日在楊賀傳
    家離開當時，我有講出是星期一，我是跟被告講：三天以後
    ，禮拜一下午三點，我來找你拿錢（台語），我講這句話當
    天是星期五，因為隔天是星期六、日，銀行沒有開，所以我
    才講三天後，禮拜一去拿錢等語綦詳（參見原審卷第64 頁
    、67頁）。證人楊賀傳於原審審理時結證稱：丙○○一個人
    跑來我家裡要我去找被告他老婆，後來我打給被告，請他來
    瞭解一下，被告他自己一個人來。後來談的結果不歡而散，
    因為被告的瞭解是他老婆只有欠1張票15萬元，其他的票是
    他老婆借給人家，別人拿到丙○○那邊週轉，二人談不攏。
    被告有說這張15萬元他老婆欠的他會負責。後來是丙○○先
    離開，離開之前他有跟我說，他要再來討這些錢，因為丙○○有告被告的老婆告贏了，他說三天後他會再來跟被告要錢
    。丙○○沒有當著被告的面講，是我送他出去，他在我家門
    口講的，他講的蠻大聲的，他當時很生氣，至於被告有無聽
    到我不知道。我家的大門當時都是開著，門口離被告當時坐
    的位置大約50公尺，約有二個法庭長。丙○○要離開的地方
    有一個門，當時開開的。他的意思是要我轉達給被告，但是
    我沒有轉達，是怕他們吵架。我只有跟被告說錢要趕快還他
    。我是後來聽說三天後有人在福安國中那邊吵架，福安國中
    到我家至少有2、3百公尺等語（參見原審卷第152頁至158頁
    ）。並有發票人為陳欣晏之士林區農會延平分部之支票影本
    暨退票理由單影本各4份、原審法院93年度促字第14320號支
    付命令影本1份在卷可稽。依上開書證及證人丙○○、楊賀
    傳所證：被告之前妻與告訴人間確有債權債糾紛，被告亦允
    諾願就伊前妻所欠丙○○債務中之15萬元為清償。顯見被告
    與伊前妻並非離婚後即毫無瓜葛，丙○○找被告索討上開債
    務亦非無由。再依證人楊賀傳所證，告訴人與被告二人當日
    會談不歡而散，丙○○於離去之時曾大聲表示三日後再來索
    債等語。衡情，被告既係因丙○○索債之事前往證人家中處
    理，對丙○○之言行及何時離去均應有注意且知悉，並有聽
    聞，是被告就丙○○三日後要再來之事，於當時早已知悉，
    自無庸由證人楊賀傳轉達。被告辯稱：伊前妻債務與伊無
    ，未曾參與協商，無殺人動機，不知告訴人三日後會到案發
    現場云云，自無可採。
  (二)案發當時是否有槍擊，而持槍射擊告訴人之人是否被告。經
    查：
  1.證人丙○○於原審審理時具結證稱：我前一天就跟鄭啟鈞約
    好，請他要在隔日下午三點陪同我去要錢，陳志誠是我們那
    裡的里長，我是在要去的當天，想可能會去衝突，所以我才
    要他跟我一起去，我請他在稍晚約十分鐘到，我是想說陳欣
    晏的叔叔是里長，而陳志誠也是里長，如果萬一大家起衝突
    ，由他們之間來幫忙溝通會比較好，當天我約鄭啟鈞，鄭啟
    鈞約他的朋友在延平北路六段延平國小旁邊超商會合，我是
    騎機車過去，鄭啟鈞開5090-DW號車，另有一台車黑色CEFIR
    O型號的車，是鄭啟鈞的朋友開來的，我們開二台車，我本
    人騎機車，去的人包含我總共有五個，都是男的，二個人坐
    5090-DW，令另外二個人坐黑色的CEFIRO型號車。我騎車在
    前帶路，後面依序跟著二台車，我跟第二台車相距約一、二
    百公尺左右，我們沿著延平北路走去，我先到了福安國中門
    口把機車架起來。等後面車到後一起帶他們去楊賀傳家。我
    在那邊不到10秒，就有2、30個人，分別從金國花及保聖宮
    門口衝出來，這裡面的人我都認識，被告也在其中，這些人
    手上都有拿東西，也有3、4個人拿掃刀，約6、7個人拿黑色
    手槍，還有約4、5、6個人拿棍子，被告手上拿的是黑色手
    槍。我一看就看到被告在保聖宮拿著槍對著我，我見狀轉身
    馬上就跑。我當時很驚嚇，我就一直跑，後面這些人就一直
    追過來。我跑到福安國中門口時，剛好是陳志誠的車子開到
    這裡，我就陳志誠上的車子，我上車之後，我跟陳志誠講他
    們開槍，趕快把車子調頭，陳志誠馬上在福安國中門口轉車
    調頭那裡路很寬。回來後發現CEFIRO型號車的前面擋風玻璃
    有被硬物砸裂紋，引擎蓋凹陷，前、後門中間樑柱凹陷，車
    後行旅箱車蓋凹陷。另外5090 -DW號車也是後行旅箱凹陷，
    保險桿有孔。而陳志誠這台車沒有受損，因為他距離比較遠
    ，前面二台車受損情形我當天都有檢視，我賠他們修車費用
    。我看到當天對面著我開槍之人，就是被告。也就是我剛才
    講的第一個從檳榔攤出來的人，意思是說第一批這堆人是拿
    掃刀的人，當天從保聖宮出來的這堆人，其中被告是第一個
    開槍的人。面對我就開槍。我機車停後約10秒後，第一批人
    就衝出來，是拿掃刀跟棍子，第二批從保聖宮衝出來的人，
    有人喊說就是他，就看到他們有開槍的動作，我回頭就跑，
    就感覺子彈從我的耳朵咻過。事後有人通報在延平北路七段
    有人開槍，小隊長就找上我，小隊長叫我去保養廠，我跟保
    養廠聯絡，把黑色部分車子拍照起來，白色車子是小隊長檢
    視之後發覺保險桿有彈孔。被告是第二批人當中第一個衝出
    的人朝我開槍之人等語（參見原審卷第59-68頁）
  2.證人陳志誠於原審結證稱：在案發前天晚上丙○○跟我講說
    隔天要在下午三點，他跟人家有債務問題，因為我是里長，
    他說是否我也去跟那邊的里長一起來把這件事情解決。當天
    我事情忙完之後，約四點多，從我家到現場約有五分鐘車程
    ，我開車過去，過了福安國中正門一點點，因為前面有不明
    原因塞車，我的車子沒有辦法動彈，之後我看到丙○○很緊
    急，跑過來敲打我的車子的引擎蓋，叫我停車，我看清楚是
    丙○○後，他跑到我車子的右側，比手勢要我拉下車窗，他
    的情緒就是很緊急，好像是在逃命一樣，我把車門中控鎖打
    開，他馬上開門坐上車，他一上車就說趕快跑，並說前面有
    人開槍，我看到前面的車有人掉頭，我也迴轉要掉頭往南開
    走。我不清楚前面有發生什麼特殊狀況，剛好丙○○跑過來
    敲打我的車，我才覺得可能出事了，當丙○○把車門打開，
    我還隱約有聽到類似槍響的聲音2、3聲。我記得我前面好像
    是兩部車子，車子顏色、廠牌我不清楚，丙○○叫我趕快走
    ，我看人家掉頭我也跟著掉頭。丙○○上車後我先問他有沒
    有跟人家講到話，他說：「沒有，一到了就被人家開槍，跑
    給人家追」，他沒有講到是否有人拿刀或棍子的話，也沒有
    講是何人開槍，幾人開槍。我是在丙○○把車門打開時，有
    聽到碰碰的聲音　但我不敢百分之百確定是槍聲，我今天講
    的才是實在，警詢時說未聽到槍聲不實在等語（參見原審卷
    第71-77頁）。
  3.本件承辦員警即證人陳仁龍、陳昀寧，陳仁龍於原審審理時
    陳仁龍結證稱：案發當天有人報案說發生槍擊事情，當天我
    們小隊休假，我是隔天我們就到現場延平北路七、八段查訪
    現場的居民，才發現有這件槍擊案件，居民說在前一天疑似
    有發生槍擊的案子發生，後來我們在案發後循線查知被害人
    就是綽號「黑興」（台語）的丙○○，案發隔幾天我們就去
    找丙○○，丙○○講說：被「菜脯」（台語）他們開槍，車
    子也被開到。丙○○說他們的車子有三台車子被開到，後來
    我們就開始查。被害人（按即丙○○）也說「菜脯」就是己○○，我們也有拿照片給被害人指證。他當時有表示怕對方
    來尋仇，因為他也是住那邊的人。所以本件並非被害人主動
    報案訴追，被害人沒有主動說要告誰，是我們要求被害人儘
    量配合，但仍然感覺他有保留，保留的部分，就是槍擊的證
    據部分及車子受損的部分等語（參見原審卷第93-95頁）。
    證人陳昀寧於原審審理時結證稱：本件初始非被害人主動報
    案，是我們去現場查訪，附近的人有說到有發生槍擊案。我
    有看過被槍擊的車輛是白色那輛車，我們通知附近的修車廠
    ，如果有發現槍擊的車子要通知我們去，所以我們是被延平
    北路六、七段的三菱汽車保養廠通知我們去，查到這輛車。
    查到這輛車時，該車在保養廠裡面。我與張國書到保養廠時
    ，發現這輛車的後面保險桿有彈孔，除此之外，沒有其他的
    損壞情形，我們就把保險桿打開照相，並在備胎的底下把彈
    頭取出，該彈頭取出之後，我們也發現子彈可能是從偵查卷
    第227頁照片所示保險桿打進去的，直接貫穿同卷第228頁照
    片中銀色的蒙皮，該蒙皮被貫穿的鐵皮部位都很新，沒有銹
    蝕，彈頭也沒有銹蝕。此外該車沒有發現其他什麼。我在偵
    查時證稱被害人不願意報案，是被害人不想把事情擴大的意
    思。當時被害人應該會很害怕吧。拍照時間應是照片所示日
    期（94年11月4日），都是在保養廠照的，是在發現車子的
    當天晚上去拍的等語（參見原審卷第97-99頁）。
  4.證人鄭啟鈞於原審經傳、拘未到庭，於偵查中結證稱：11月
    1日下午我跟丙○○借車，他說好，但他說他要去社子島向
    人要錢，叫我一同跟去。我到約定地點，開丙○○借我的車
    ，我朋友也有跟著一起去，我們就跟著林的機車往社子開，
    我朋友車子開在前面是黑色，就是玻璃打破的那台車，林借
    我的車子是白色的，就是照片中後保險桿被打到的汽車。我
    開到一間學校，前面10幾、20人從二、三個地方衝過來，有
    的拿槍、有的拿棍子，有人開槍，也有人丟石頭。我看見林
    用跑的過來，前面車子先迴轉，所以我也跟著迴轉。我不清
    楚如何被打到，可能是我離開時被打到。我離開後將車子放
    在堤防，我坐計程車回去西門町，我再撥電話給丙○○，請
    他來拿鑰匙。當天附近沒有看到廟會等語（參見偵查卷第20
    9-210頁）。
  5.證人王元鎧於原審審理時結證稱：因時間久了，記憶沒有像
    偵查中那麼清楚，在偵訊時，是據實陳述等語（參見原審卷
    第88頁）。渠在偵查中證稱：當日下午3點多，我開車回家
    ，經過福安國中附近，有撥110報案，我行經該處，見機車
    倒在那邊，看見檳榔攤後方鐵皮屋前（即偵查卷第152頁上
    方之照片），有一人拿槍枝在揮舞，還有人拿長型的東西，
    但不確定是棍棒或刀子，機車倒在檳榔攤前的交叉路口，但
    機車旁沒有人，我在該處沒有停下來，再往前開才停下來打
    電話報警。當天那人確定是拿槍。我經過時沒有聽見鞭砲聲
    ，而且不像有廟會之熱鬧景象等語（參見偵查卷第236頁）
    。證人許勝基於偵查中結證稱：我當日有打110報案，我是
    往市區方向，快到保聖宮時，我看見一群人約7、8人往市區
    方向走，群人前只有二個人用跑的，跑到對向延平北路八段
    2巷口，在福安國中門前，看見我報案的2E-0311號車，有二
    個人跑上這台車，然後倒車迴轉往7段方向行駛。那台車開
    得快，後來到環河北路、社中街口時，我看見這台車停在路
    口，我行進保聖宮時，有無車輛迴轉我沒注意，我看見那群
    人中，有人拿槍、有人拿木棍、球棒，他們跟著用跑2個人
    往7段方向走等語。我經過時沒有聽見槍聲或鞭聲等語（參
    見偵查卷第243-244頁）
  6.依上開證人陳志誠所證：渠係受丙○○之邀，於案發之日到
    現場，參與丙○○與他人債務協商之事。於案發之時甫至現
    場，即見丙○○驚慌逃命，並於車上表示有人開槍打伊，渠
    隱約有聽到槍聲等語。足認丙○○案發當時確有遭到槍擊。
    再依證人鄭啟鈞所證，渠當日確與丙○○、另位友人開車前
    往現場，有見到一群人持棍棒衝過來，丙○○原騎機車，事
    發後用跑的等語。按當日丙○○本人原騎機車、鄭啟鈞及鄭
    之友人均係開車前往，丙○○並無徒步前往之友人，顯見一
    群持棍棒之人均非丙○○之友人，而係追逐丙○○之人。再
    依證人即員警陳仁龍、陳昀寧所證，本件並非告訴人自行到
    案積極表示訴追之意而開始偵辦，反係他人提供線索後，渠
    等始知有本件槍擊而開始循線偵辦。再員警雖係於11月4日
    始在5090-DW號車之保險桿上尋得彈頭，並拍照存證，惟依
    上開員警及證人鄭啟鈞所證：車輛於案發後原停在堤防邊，
    無人知車內有彈頭，係修理廠發現後，通知員警採證始知悉
    ，且證人陳志誠已證稱：事發之時丙○○上車即表示遭槍擊
    、證人鄭啟釣亦證稱：事發之時有見到有人持槍，故上開車
    輛上之子彈應為當時槍擊所遺，殆無疑問。再按員警循線找
    上丙○○後，丙○○指訴時多所保留，且丙○○於原審詰問
    時一再表示：希望被告還我錢就好，我不想讓他吃官司，於
    原審辯護人詰問：現場究有何人時，答稱：當初講好被告要
    擔，不要牽連到別人，律師要我講我就講，律師即表示捨棄
    （參見原審卷第63頁、65頁），顯見丙○○不想讓事件擴大
    ，並無追訴被告之意，故其於偵審時之證述容有就細節部分
    前後不一之處，惟無非不願事擴大致影響其債權，證人鄭啟
    鈞、陳志誠所證：細節部分固與丙○○互有出入，惟渠等證
    述告訴人確有於事實欄所述時地，遭人持槍射擊之事，應屬
    可採，從而告訴人丙○○於偵、審中指證被告為持槍射擊伊
    之人亦為真實。故證人即告訴人丙○○固於偵查中曾證述：
    當時有2、30人衝出來，有人拿開山刀，有人拿槍，至少8人
    拿槍等情（偵查卷第118頁），與其於原審審理時證述：拿
    棍子與掃刀之人至少8人，拿槍的至少6人，對方是拿掃刀而
    非開山刀等情有異（見原審96年2月1日審判筆錄第18、19
    頁），然其於原審審理時已陳明：於偵查未提及掃刀之原因
    係當時為了息事寧人等被告還錢，所以沒有講實情等情（見
    原審96年2月1日審判筆錄第18頁），參以一般人突然遭遇此
    危險狀況，心情必定相當慌亂緊張，顯難期待其能從容、仔
    細觀察到現場所有之人事物狀況，縱其事後就細節部分陳述
    有些許出入、不一致，亦為事理之常，況其於原審審理時已
    再次確認上情無誤，並經交互詰問之程序，自應以其於原審
    審理時作證之上開證言與事實較相符，可以採信。辯護人以
    證人丙○○、陳志誠、鄭啟鈞所證前後不一，而認被告未有
    事實欄所載犯行，尚無可採。
  7.雖證人庚○○於本院審理時到庭結證稱：我在職務報告裡面
    提到，93年11月1日下午15點到17點接到分局勤務中心指稱
    在延平北路8段2巷前有發生車禍打架的通報，從延平北路六
    段巡邏，到八段大約5分鐘左右。趕到現場的時候，有聲請
    警力支援，做地毯式搜索時，總共有8個警力在現場，我們
    是沿著馬路，看到機車倒臥的地點看有沒有彈殼，但是我們
    在現場沒有看到彈殼，沒有注意到有汽車擋風玻璃碎片。證
    人汪國發於本院審理時到庭結證稱：我與庚○○在作地毯式
    搜索的時候，都沒有發現彈殼和彈頭也沒有特別注意破碎的
    擋風玻璃等語（參見本院卷第95頁）。證人在延平北路八段
    8巷2號巷口現場自營金國花檳榔攤之甲○○、在同巷6號從
    事檳榔業之業主戊○○、當天到延平北路八段7之1號保聖修
    道院拜拜之丁○○、辛○○均於本院審理時結證稱：訪查記
    錄所言實在，沒有聽到槍聲、沒有目擊槍擊等語（參見本院
    卷第96-98頁）。再93年11月1日即農曆9月19日為觀世音菩
    薩聖誕，當日保聖修道院於上午九點至下午17時有舉辦廟會
    之慶祝活動，固有該修道院回函附卷可參（參見本院卷第83
    頁）。惟查：子彈體積甚小，縱係多人沿路尋找，亦非必可
    尋得，而依卷附黑色車輛毀損之照片（參見偵查卷第60 頁
    ）可知，該車擋風玻璃破裂之程度是有裂痕但非破碎，故證
    人庚○○、乙○○在案發當時未尋得子彈及擋風玻璃碎片，
    亦與常情無違，但尚難據此反證當時現場無槍擊發生。再證
    人甲○○固證稱未看到、聽到槍擊聲，惟渠亦證稱，訪查記
    錄所言實在，而訪查記錄內即記載：「事後有見到一部機車
    倒在我店對面」（參見偵查卷第15頁）。益證告訴人當時確
    有騎機車至該處。再該處於當時進行廟會活動固據證人戊○○、丁○○、辛○○結證在卷，且經保聖修道院回函證明屬
    實，惟證人陳志誠、鄭啟鈞、許勝基、王元鎧雖均證稱，案
    發當時未見廟會活動。依卷附現場圖（參見偵查卷第148 頁
    ）可知：福安國中位於延平北路7段240號，福安宮係在往延
    平北路九段之延平北路八段7號，陳志誠等四人係往延平北
    路七段離開現場，且當時有人結隊尋仇，渠四人自無可能注
    意位於反方向之廟宇是否有廟會活動，反係當時有廟會活動
    致分散當地民眾及參與信眾之注意力而未注意有槍擊案之發
    生，是尚難以上開證人甲○○、戊○○、丁○○、辛○○所
    證：未見槍擊發生云云，遽為被告有利之認定。
  8.依上所述：足認被告己○○未經許可於上開時地持改造手槍
    及子彈對告訴人丙○○射擊，丙○○調頭逃離現場，己○○
    仍接續持上開槍彈往丙○○及鄭啟鈞駕駛5090-DW號小客車
    逃跑之方向開槍射擊，其中一顆子彈並擊穿該自小客車後方
    保險桿之事實。
  (三)卷附車號5090-DW號及黑色NISSAN自小客車車損照片共15張
    （偵查卷第60至67頁）、台北市政府警察局勤務指揮中心受
    理各類案件記錄單2份（偵查卷第128、130頁）、台北市○○○路○段2巷口之現場圖1份、現場照片22張（偵查卷第14
    8 至162頁）及員警於車號5090-DW號自用小客車之後行李箱
    中採獲之彈頭1顆可資佐證。又上開彈頭1顆經送內政部警政
    署刑事警察局以性能檢驗法鑑定結果，認送鑑彈頭1顆，係
    已擊發之口徑9mm制式彈頭，業已變形、磨損，無法研判來
    復線條數，有該局94年1月5日刑鑑字第0930257377號槍彈鑑
    定書1份及彈頭照片3張在卷可稽（見同前偵查卷宗第56至59
    頁），至於被告其餘在場已射擊之子彈屬於制式或土造？因
    並未扣案，本院無從查證認定，依罪疑唯輕之刑事訴訟法原
    則，堪認被告至少持有1顆制式口徑九厘米之子彈及數顆不
    具殺傷力之土造子彈。至於被告所持以擊發上開制式子彈之
    槍枝雖未扣案，致無從認定該槍枝之型式，然被告於案發當
    時持槍朝丙○○及鄭啟鈞駕駛之該部小客車逃離方向射擊，
    子彈貫穿後方險桿厚實之汽車鋼板，並造成後車箱備胎處部
    分金屬片破損及凹陷，經員警打開後方保險桿檢視，發現子
    彈是從保險桿射擊進入車內，直接貫穿銀色之蒙皮，並於備
    胎底下發現該彈頭，被貫穿之鐵皮部位及擦痕均很新，無鏽
    蝕痕跡，彈頭亦很新無鏽蝕情形等情，業經證人即承辦員警
    陳仁龍、陳昀寧於原審審理時證述綦詳（見原審96年2月2日
    審判筆錄第8、10至11頁、第12頁），並有前開小客車遭子
    彈射擊、子彈穿透小客車保險桿進入後車箱之照片13張在卷
    可考（見偵查卷第62至67頁），則被告所持有之槍彈均可擊
    發且具有殺傷力甚明。且送鑑之彈頭1顆研判為口徑約9MM槍
    枝所擊發，依送鑑之照片11張，彈頭已穿透汽車保險桿且造
    成後車箱備胎處部分金屬片破損及凹陷，彈頭之現狀已變形
    為扁平狀，研判該彈頭原具之動能，應足已穿透人體皮肉層
    ，而具有殺傷力，另彈頭已磨損變形，已不具來復線之特徵
    紋痕，無法研判該彈頭是否為制式槍枝所擊發等情，亦有內
    政部警政署刑事警察局94年8月12日刑鑑字第0940118625號
    、94年9月14日刑鑑字第0940133939號函各1份附卷可查（見
    偵查卷第222至225頁），益徵被告所持以槍擊之槍枝，應係
    可發射子彈具有殺傷力者且據告訴人所指係短槍，然又無證
    據足認係制式手槍，因認是非制式之手槍。此部分事證已臻
    明確，被告未經許可持有上開槍彈射擊之犯行，洵堪認定。
  (四)查案發時被告從保聖宮第一個衝出來並持手槍對著告訴人丙○○開槍，當時雙方相距不到10公尺，約法庭之2倍距離，
    告訴人見狀立即轉身離開，聽見身後有碰碰聲音及子彈穿越
    過的聲音之事實，已據證人即告訴人丙○○於偵查及本院審
    理時證述屬實（偵卷第118頁、原審96年2月1日審判筆錄第
    頁），且其歷次證述被告持槍對其射擊之事實均一致且明確
    ，而槍枝威力強大，可輕易取人性命，以被告之年齡及智識
    程度應知之甚詳，審究被告下手、經過情形及其犯案動機，
    且持槍近距離槍擊告訴人丙○○等情研判，足認被告行兇當
    時確有殺人故意甚明。又被告射1槍未中後，接續持具殺傷
    力槍枝，站在告訴人丙○○後方道路不遠處，朝丙○○逃跑
    之方向接續射擊1次，顯見被告內心確有擊斃丙○○之決意
    ，其辯稱無殺人故意，應係避重就輕之詞。
  (五)再按「共犯之成立，除共同實施犯罪行為者外，其就他人之
    行為負共犯之責者，以有意思聯絡為要件，若事前並未合謀
    ，實施犯罪行為之際，又係出於行為者獨立之意思，即不負
    共犯之責。」「強盜共犯中之一人，臨時故意傷害事主，與
    實施強暴、脅迫因而致傷者有別，在實施犯，雖係以傷害行
    為為行劫之方法，而強盜初非以故意傷人為當然之手段，在
    外把風之人與室內盜夥之傷人行為，苟無犯意聯絡，即難令
    同負傷害之責。」最高法院19年上字第694號、24年上字第
    4361號判例要旨可參。經查案發時除被告持具殺傷力之槍彈
    對告訴人丙○○、5090-DW號小客車射擊外，證人丙○○、
    鄭啟鈞、陳志誠並未看見其他在場人有對丙○○、鄭啟鈞及
    鄭啟鈞友人駕駛之車輛開槍射擊乙節，業經證人丙○○、鄭
    啟鈞、陳志誠分別於偵查及原審審理時證述明確（見偵查卷
    第118頁、第119頁、第209頁、原審96年2月1日審判筆錄第
    17至18頁、第21至22頁），而當天之所以發生槍擊，乃因告
    訴人丙○○向被告催討債務所致，與其他人無涉。且丙○○
    、鄭啟鈞及其友人所駕駛之小客車雖曾遭被告所糾集之其他
    人持掃刀、木棍追趕並毀損車體，但以被告所糾集之人數眾
    多，分別持有掃刀、木棍等兇器，渠等若與被告同有殺人之
    故意，丙○○、鄭啟鈞及其友人身體恐已受有多處傷害，豈
    會毫髮無傷？足見被告所糾集之其他不詳姓名之成年男子14
    人應僅意在教訓告訴人，而無殺人之故意甚明，故即使被告
    確有殺人之故意開槍射擊之行為，揆諸前揭說明，亦難令其
    他人同負殺人未遂之罪責。公訴人認被告與其餘在場之十餘
    名男子間，有犯意聯絡、行為分擔，為共同正犯，尚有誤會
    。至於公訴人認其中數名男子各持不詳人所有可發射子彈具
    殺傷力之槍砲朝丙○○射擊乙節，因證人即告訴人丙○○於
    本院審理時已明確證稱：現場未看見有其他人對伊開槍射擊
    等語（見原審96年2月1日審判筆錄第17頁），且公訴人所指
    該數名男子持之行兇槍砲未扣案，並無證據足認上開槍砲具
    有殺傷力？再遍查偵查全卷，亦無其他證據資料可供憑參，
    此部分之起訴事實，亦有誤會。
  (六)綜上所述，被告前揭犯行均堪認定，本件事證明確，應依法
    論科。
二、論罪科刑：
  (一)按被告己○○行為後，槍砲彈藥刀械管制條例業經總統於94
    年1月26日以華總一義字第09400010101號令修正公布，並自
    94年1月28日生效施行，原條例第8條與第10條、第11條合併
    修正移列為修正條文第8條，原條例第10、11條刪除；修正
    前槍砲彈藥刀械管制條例第11條第4項之未經許可持有可發
    射子彈具有殺傷力之各式槍砲罪，移至新法第8條第4項，除
    將舊法規定之「槍砲」修正為「槍枝」外，修正前之法定刑
    為1年以上7年以下有期徒刑，併科新臺幣7,000,000元以下
    罰金，修正後槍砲彈藥刀械管制條例第8條第4項係規定：「
    未經許可持有第4條第1項第1款所定其他可發射金屬或子彈
    具有殺傷力之各式槍枝者，處3年以上10年以下有期徒刑，
    併科新臺幣700萬元以下罰金」，經比較結果，以修正前之
    舊法對於被告較為有利，應依刑法第2條第1項前段規定，適
    用修正前即90年11月14日修正公布之槍砲彈藥刀械管制條例
    第11條第4項規定處斷；至修正前、後之槍砲彈藥刀械管制
    條例，對未經許可，持有具殺傷力之子彈部分，則未予修正
    ，此部分自無需比較新舊法，合先敘明。
  (二)次按被告行為後，刑法於94年2月2日修正公布，95年7月1日
    施行，修正後刑法第2條第1項規定：「行為後法律有變更者
    ，適用行為時之法律。但行為後之法律有利於行為人者，適
    用最有利於行為人之法律。」，係規範行為後法律變更所生
    新舊法律比較適用之準據法，於新法施行後，應適用修正後
    刑法第2條第1項之規定，為「從舊從輕」之比較（此條項規
    定，僅係新、舊法之比較適用之宣示性指導原則，並非實體
    刑罰法律，自不生行為後法律變更之比較適用問題）。且比
    較時應就罪刑有關之共犯、未遂犯、想像競合犯、牽連犯、
    連續犯、結合犯，以及累犯加重、自首減輕暨其他法定加減
    原因（如身分加減）與加減例等一切情形，綜其全部罪刑之
    結果而為比較（最高法院95年第8次刑事庭會議決議參照）
    。又比較適用最有利於行為人之法律，應就罪刑有關之一切
    情形，比較其全部之結果，而為一體之適用，不應一部分適
    用新法，一部分適用舊法（最高法院29年上字第964號判例
    意旨參照）。
  (三)經查：
  1.被告行為後，罰金刑之計算單位及處罰之規定，均有修正，
    本件被告行為時之槍砲彈藥刀械管制條例第11條第4項之法
    定刑為「一年以上七年以下有期徒刑，併科新臺幣七百萬元
    以下罰金」。又依被告行為時之刑法第33條第5款規定：「
    罰金為一元以上。」，是被告行為時，槍砲彈藥刀械管制條
    例第11條第4項應併科罰金之法定最低刑度部分，經折算為
    新臺幣後，為新臺幣3元以上；而95年7月1日公布施行之刑
    法第33條第5款規定：「罰金為新臺幣一千元以上。」，因
    此，槍砲彈藥刀械管制條例第11條第4項之併科罰金刑部分
    ，為一千元以上七百萬元以下。經比較新、舊法之結果，被
    告行為時之舊法對其較為有利，自應適用較有利於被告之舊
    刑法第33條第5款。
  2.刑法第47條累犯之規定已修正變更，並於95年7月1日施行，
    茲被告所為不論依新舊法規定均成立累犯，依新刑法第2條
    第1項前段規定，仍應適用行為時法律即舊法論以累犯。
  3.刑法第55條關於牽連犯之規定業經刪除，於新法施行後，被
    告於舊法應論以牽連犯之數犯罪行為，應予分論併罰。此條
    刪除雖非犯罪構成要件之變更，然顯已影響行為人刑罰之法
    律效果，自屬法律有變更，依新法第2條第1項規定，比較新
    、舊法結果，仍應適用較有利於被告之行為時法，論以牽連
    犯。
  4.至於被告行為時之刑法第55條關於想像競合犯規定，新法增
    列但書「不得科以較輕罪名所定最輕本刑以下之刑」，係科
    刑之限制，為法理之明文化，非屬法律之變更，自應逕行適
    用修正後第55條之規定，無比較適用之問題，併此敘明。
  5.綜合上述各條文修正前、後之比較，揆諸前揭最高法院決議
    及修正後刑法第2條第1項前段、後段規定之「從舊、從輕」
    原則，自應適用被告行為時之法律，即修正前刑法之相關規
    定論處。
  (四)核被告己○○所為，係犯刑法第271條第2項、第1項之殺人
    未遂罪、94年1月26日修正前即90年11月14日修正公布之槍
    砲彈藥刀械管制條例第11條第4項之未經許可持有可發射子
    彈具有殺傷力之槍砲罪及同條例第12條第4項之未經許可，
    持有子彈罪。被告一行為同時持有上開槍彈，係以一行為觸
    犯未經許可持有可發射子彈具有殺傷力之槍砲罪及未經許可
    持有子彈二罪名，為想像競合犯，應從一重之未經許可持有
    可發射子彈具有殺傷力之槍砲罪處斷。被告實施上開殺人未
    遂行為時，2次開槍射擊告訴人丙○○動作，係於密接之時
    地實施，侵害同一法益，各次開槍動作的獨立性極為薄弱，
    依一般社會健全觀念，在時間差距上，難以強行分開，在刑
    法評價上，應視為數個舉動之接續施行，合為包括之一行為
    予以評價，為接續犯，只論以1罪。被告雖已著手於殺人行
    為之實施，惟未生死亡之結果，其犯行尚屬未遂，應依裁判
    時刑法第25條第2項後段規定，按既遂犯之刑度減輕其刑（
    最高法院95年度第21次刑事庭會議紀錄參酌）。再按未經許
    可持有槍枝、子彈，其持有之繼續，為行為之繼續，亦即一
    經持有該槍彈，罪即成立，至其持有行為終了時，均論為一
    罪，不得割裂，若以之犯他罪，兩罪間之關係如何，端視開
    始持有之原因為斷，如早已非法持有槍、彈，後另起意犯罪
    ，應以數罪併罰論處。必因意圖犯某罪而持有槍、彈之後，
    果以之犯該罪，兩罪間始有牽連犯之適用（最高法院93 年
    度台上字第18 7號判決參照）。本件被告意圖犯殺人罪而持
    有上開槍彈之行為，其所犯上開殺人未遂、未經許可持有可
    發射子彈具有殺傷力之槍砲罪2罪間有方法結果之牽連關係
    ，應依修正前刑法第55條牽連犯之規定，從一重殺人未遂罪
    處斷。查被告有事實欄所載犯置科刑執行情形，有臺灣高等
    法院被告前案紀錄表1份在卷可稽，其於前案執行完畢後，5
    年內故意再犯有期徒刑以上之本罪，為累犯，除死刑、無期
    徒刑依法不得加重外，就法定本刑有期徒刑之部分加重其刑
    ，並先加後減之。
三、原審據以論罪科刑，固非無見，惟查：被告係基於殺人之故
    意，持槍朝丙○○逃跑之方向射擊，欲殺害丙○○，已如前
    述。原判決於不另為無罪諭知部分亦稱：「證人丙○○、鄭
    啟鈞、陳志誠於偵查及本院審理時均證述：案發時未目擊被
    告有持手槍對鄭啟鈞所駕駛之小客車射擊等情明確，且鄭啟
    鈞所駕駛之小客車車身經員警檢視、勘查結果，除在後保險
    桿處發現一處彈孔及在後行李箱中採獲彈頭1顆外，並無發
    現其他損壞之事實，亦據證人即員警陳仁龍、陳昀寧於原審
    審理時證述屬實，足見鄭啟鈞駕駛之5090-DW號自小客車除
    如前述認定於迴轉離去時遭被告射擊1槍外，並無其他遭槍
    擊受損之情形，此部分殺人未遂之事實，依現存之卷證資料
    已難認定。」（參見原判決第12-13頁），是被告持槍朝丙○○射擊時，並無殺害鄭啟鈞所駕駛5090-DW號自小客車內
    之人之意，射中該車僅係誤射（此部分應不另為無罪之諭知
    ，詳後述）。原判決事實欄認：被告持槍朝丙○○及5090-D
    W號自小客車（車內有鄭啟鈞及不詳姓名友人1人）逃離之方
    向射擊1槍，係欲殺害丙○○及車內之人尚有誤解。被告上
    訴否認犯行、檢察官上訴認量刑太輕，雖均無理由，惟原判
    決既有上開可議之處，仍屬無可維持，應予撤銷改判。
四、爰審酌被告素行不佳，僅因債務糾紛，竟攜帶槍彈前往談判
    ，復持槍近距離朝被害人身體射擊之犯罪動機、手段、具殺
    傷力槍枝係高度危險之管制物品，被告之行為對於社會秩序
    、被害人身體所生危害甚鉅，幸未射中無辜之人造成遺憾，
    且案發後否認犯行，未交代槍彈下落，檢察官求處有期徒刑
    8年，尚嫌過重等一切情狀，量處如主文所示之刑，以示儆
    懲。至未扣案之改造手槍1枝係被告持有並供其殺人未遂犯
    行所用之違禁物，雖未扣案，然無證據證明已滅失，亦應依
    刑法第38條第1項第1款宣告沒收；另於車號5090-DW自用小
    客車內採獲之彈頭1顆，係被告業已擊發所餘之物，已不具
    子彈之外型及功能，不具殺傷力，而失其違禁物之性質，故
    不予為沒收之諭知，附此敘明。
乙、不另為無罪之諭知部分：
一、公訴意旨另以：被告己○○與十餘名男子明知渠等持有之其
    他可發射子彈具殺傷力之槍砲與子彈如擊中人身，極易取人
    性命，仍共同基於致人於死亦在所不惜之犯意聯絡，分持木
    棍、石塊及狀似手槍之其他可發射子彈具有殺傷力槍砲由埋
    伏地點衝出，己○○與其中數名男子並各持不詳人所有可發
    射子彈具殺傷力之槍砲，朝鄭啟鈞所駕駛之5090-DW號自小
    客車及其友人駕駛之黑色NISSAN小客車開槍射擊，因認被告
    另涉犯刑法第271條第2項、第1項殺人未遂罪嫌云云。
二、按犯罪事實應依證據認定之，無證據不得認定犯罪事實；又
    不能證明被告犯罪者，應諭知無罪之判決，刑事訴訟法第15
    4條第2項、第301條第1項分別定有明文。訊據被告堅決否認
    有何此部分殺人未遂之犯行，經查：證人丙○○、鄭啟鈞及
    陳志誠於偵查及本院審理時均證述：案發時未目擊被告有持
    手槍對鄭啟鈞所駕駛之小客車及黑色NISSAN小客車射擊等情
    明確（見偵查卷第118頁、第119頁、第209頁、原審96年2月
    1日審判筆錄第17至18頁、第21至22頁），且鄭啟鈞所駕駛
    之小客車車身經員警檢視、勘查結果，除在後保險桿處發現
    一處彈孔及在後行李箱中採獲彈頭1顆外，並無發現其他損
    壞之事實，亦據證人即員警陳仁龍、陳昀寧於原審審理時證
    述屬實（見原審96年2月2日審判筆錄第8、12頁），足見鄭
    啟鈞駕駛之5090-DW號自小客車除如前述認定於迴轉離去時
    遭被告射擊1槍外，並無其他遭槍擊受損之情形，此部分殺
    人未遂之事實，依現存之卷證資料已難認定。另證人鄭啟鈞
    雖於偵查中曾證述：事後聽我朋友說，有人朝他黑色車子開
    槍云云（見偵卷第209頁），然此部分為傳聞之事實，是否
    為真，本有可疑，況該部黑色NISSAN小客車之駕駛及乘客自
    警詢、偵查、原審及本院歷次調查審理從未到庭作證，上開
    傳聞之事實，已難證明；又上開NISSAN小客車於案發後已經
    修復，告訴人無法提供小客車之車籍資料以供法院查證，究
    竟該小客車上是否確實因槍擊而遺留有彈孔、彈頭等跡證，
    亦無其他方法可資查證；參以原審將該NISSAN小客車車損照
    片4張送請內政部警政署刑事警察局鑑驗結果，該局亦無法
    研判該車擋風玻璃上的裂痕、小客車車頂上白點是否由槍擊
    所造成，有該局96年3月2日刑鑑字第0960024345號函1份在
    卷足憑（見原審卷），是本件自難僅憑上開車損照片，即遽
    認上開NISSAN小客車是遭被告及他人槍擊所致。綜上所述，
    檢察官所舉被告此部分殺人未遂犯行之證據，本院認顯尚未
    達於通常一般人均不致有所懷疑，而得確信其為真實之程度
    ；此外復查無其他積極證據，足資證明被告有何公訴人所起
    訴之犯行，既不能證明被告犯罪，核諸前揭說明，本應為被
    告無罪之諭知，惟因公訴人認此部分與上開有罪部分有實質
    上一罪（接續犯）及裁判上一罪（想像競合犯）關係，均不
    另為無罪之諭知。
據上論斷，應依刑事訴訟法第369條第1項前段、第364條、第299
條第1項前段，修正前槍砲彈藥刀械管制條例第11條第4項、第12
條第4項，刑法第11條前段、第2條第1項前段、第271條第2項、
第1項、第25條第2項、修正前刑法第55條後段、第47條、第38
條第1項第1款，判決如主文。
本案經檢察官曾忠己到庭執行職務。
中　　華　　民　　國　　96　　年　　12　　月　　5 　　日
                  刑事第九庭審判長法  官  劉景星
                                  法  官  吳啟民
                                  法  官  王敏慧
以上正本證明與原本無異。
如不服本判決，應於收受送達後十日內向本院提出上訴書狀，其
未敘述上訴之理由者並得於提起上訴後十日內向本院補提理由書
（均須按他造當事人之人數附繕本）。
                                  書記官  丁淑蘭
中　　華　　民　　國　　96　　年　　12　　月　　5 　　日
附錄：本案論罪科刑法條全文
刑法第二百七十一條。
中華民國刑法第二百七十一條(普通殺人罪)
殺人者，處死刑、無期徒刑或十年以上有期徒刑。
前項之未遂犯罰之。
預備犯第一項之罪者，處二年以下有期徒刑。
修正前槍砲彈藥刀械管制條例第11條第4頁
未經許可，持有、寄藏或意圖販賣而陳列第1項所列槍砲者，處
1年以上7年以下有期徒刑，併科新臺幣7百萬元以下罰金。
槍砲彈藥刀械管制條例第12條
未經許可，持有、寄藏或意圖販賣而陳列子彈者，處5年以下有
期徒刑，併科新台幣3百萬元以下罰金。
第1項至第3項之未遂犯罰之。
